臺灣高等法院民事判決
110年度上易字第998號
上訴人即附  
帶被上訴人  乙○○  
訴訟代理人  楊智綸律師
被上訴人即  
附帶上訴人  甲○○  
訴訟代理人  梁燕妮律師
複 代理 人  王博正律師
            陳建州律師
上列當事人間請求損害賠償事件，兩造各自對於中華民國110年8
月27日臺灣臺北地方法院110年度訴字第2205號第一審判決，提
起上訴、一部附帶上訴，本院於111年7月19日言詞辯論終結，判
決如下：
    主      文
上訴駁回。
原判決關於駁回被上訴人下列第二項之訴部分，暨除確定部分外
之訴訟費用之裁判，均廢棄。
上訴人應再給付被上訴人新臺幣參拾萬元，及自民國一百零九年
十二月二十八日起至清償日止，按週年利率百分之五計算之利息
 。
被上訴人其餘附帶上訴駁回。
第一審除確定部分外，及第二審訴訟費用，關於上訴部分，由上
訴人負擔；關於附帶上訴部分，由上訴人負擔八分之三，餘由被
上訴人負擔。
    事      實
一、被上訴人主張：上訴人故意隱匿其已婚事實與伊交往，致伊
    陷於錯誤，同意於民國109年2月21日、109年3月3日、109年
    3月25日、109年4月6日、109年4月17日及同年月21日在汽車
    旅館內與其發生性行為，致侵害伊之貞操權、性自主決定權
    ，造成相當精神痛苦，應賠償伊之非財產上損害等情。爰依
    民法第184條第1項前段、後段及第195條第1項規定，求為命
    上訴人給付新臺幣（下同）100萬元及自109年12月28日起算
    法定遲延利息之判決（原審就此部分判命上訴人給付被上訴
    人20萬元及自109年12月28日起算之法定遲延利息，駁回被
    上訴人其餘之訴，兩造各就其敗訴部分提起上訴、附帶上訴
    ；其餘未繫屬本院者，不予贅述）。附帶上訴聲明：㈠原判
    決關於駁回被上訴人下列第二項之訴部分廢棄。㈡上訴人應
    再給付被上訴人80萬元及自109年12月28日起至清償日止，
    按週年利率百分之5計算之利息。
二、上訴人則以：兩造係透過網路交友軟體結識之網友，雖於10
    9年4月17日及21日發生性行為，惟伊未對被上訴人施用詐術
    或隱匿已婚之事實，兩造係本於自由意志發生性行為。縱被
    上訴人誤認伊之婚姻狀態，亦屬被上訴人個人認知錯誤，伊
    無可歸責事由。況被上訴人於109至110年間曾參與公益雲講
    堂、接受採訪、發表線上直播影片及文章等工商活躍事實，
    未見有失眠、身心受損、生活功能失調及影響工作等情形，
    自不得請求非財產上損害賠償等語，資為抗辯。上訴聲明：
    ㈠原判決關於命上訴人給付部分廢棄。㈡上開廢棄部分，被上
    訴人在第一審之訴駁回。 
三、上訴人於109年4月17日及同年月21日與被上訴人在汽車旅館
    內發生性行為等事實，為兩造所不爭執（見本院卷第238頁
    ），堪信屬實。被上訴人請求上訴人賠償非財產上之損害，
    為上訴人以前詞所拒。茲就爭點論述如下：
　㈠上訴人故意不法侵害被上訴人性自主決定權、貞操權，應給
    付被上訴人非財產上損害賠償。
　⒈按因故意不法侵害他人之權利者，負損害賠償責任；不法侵
    害他人之自由、貞操而情節重大者，被害人雖非財產上之損
    害，亦得請求賠償相當之金額，此觀民法第184條第1項前段
    、第195條第1項前段規定即明。性自主決定權、貞操權等人
    格權本屬民法第184條第1項前段所規範之「權利」，其內涵
    在於任何人均得自由決定是否與何人及以何方式發生性行為
    。倘行為人故意隱匿應告知之事項或施以積極欺罔手段，致
    被害人決定為性行為之自由意志受干擾，自屬故意不法侵害
    他人性自主決定權、貞操權之侵權行為。
  ⒉綜觀兩造不爭執真正之對話錄音譯文可知，被上訴人向上訴
    人表示：「你知道我不是要找砲友」、「我是不會在跟別人
    在穩定的關係之前就發生性行為」、「你應該知道我是想結
    婚的人，我不是要那個...我是要以這個為前提」等語時，
    上訴人即答稱：「我知道」、「我跟妳一樣」、「妳應該跟
    我一樣不希望走進一個錯誤的婚姻」等語（見原審卷第65、
    68、73頁）；又當被上訴人向上訴人詢問：「多久內就要結
    婚，或者下一步？」，上訴人則稱：「這個我真的是沒有經
    驗，我甚至沒有討論過這個」，再經被上訴人表示：「我覺
    得大概就一年吧」、「我只是不想當高齡產婦，覺得很危險
    」，上訴人即附和：「好，那妳講就好了」、「沒有意見..
    .一年感覺OK啊...」等語（見原審卷第74頁）；復向被上訴
    人表示：「可不可以在一起」，並經上訴人回覆：「可以啊
    」等語（見原審卷第76頁）。堪認被上訴人主張上訴人與其
    相識時，並無告知已婚身分，且積極表明自己是沒有結婚經
    驗之單身男性，在明知被上訴人係以結婚為前提之男女交往
    關係中始同意發生性行為之情況下，允諾與被上訴人交往、
    結婚等情，應屬可信。
  ⒊又被上訴人主張其於109年10月8日與上訴人及上訴人兩名未
    成年子女相遇時，親眼見聞上訴人被稱呼為「爸爸」，經其
    上前詢問上訴人之未成年子女是否有媽媽及媽媽在哪乙情時
    ，遭上訴人辱稱：「fuck you」、「fuck off」等語，其因
    而提出妨害名譽告訴，檢察官嗣以上訴人涉犯公然侮辱罪嫌
    而提起公訴等事實，業據其提出錄影光碟、起訴書等件在卷
    為憑（見原審北司調字卷證物袋、本院卷第109-192頁）；
    佐以被上訴人提出懷仁全人發展中心110年4月14日出具之心
    理諮商證明載明：「甲○○於民國109/11/24、12/2、12/17、
    110/1/14、1/21、2/2、3/11、3/25、4/8、4/14至本中心進
    行個別心理諮商會談，每次一小時。主訴在民國109年2月21
    日第二次約會時，遭非自願性行為後引起失眠、受創，對方
    承諾在一年內結婚，所以持續交往。但於109年10月8日甲○○
    突在不意中發現所交往對象竟已婚即已有兩個小孩。驚覺自
    己全然從開始即受騙，引起更大創傷導致失眠加重、身心更
    受創、自我嚴重受損，並導致生活功能失調及影響工作。甲
    ○○這些創傷症狀仍持續，需長期諮商。」等語（見原審卷第
    121頁），益證被上訴人在109年10月8日目擊上訴人偕同子
    女出遊以前，對上訴人已婚且為人父之身分並不知情。上訴
    人辯稱兩造相識之初，其已告知被上訴人自己為已婚並育有
    子女云云（見原審卷第143頁、本院卷第76頁），顯不可取
    。
  ⒋上訴人雖否認除109年4月17日、同年月21日以外，尚有與被
    上訴人發生性行為之舉云云。然稽之兩造不爭執真正之錄音
    譯文所呈，被上訴人詢問上訴人：「你單身那麼久都不會很
    想做愛喔？」、「為什麼你第二次見面就對我這麼衝動啊？
    」等語時，上訴人即稱：「不是啊，我本來就很久沒有了，
    然後那天接吻嘛，接一接就興奮，就想要」等語（見本院卷
    第159頁）；佐以被上訴人提出懷仁全人發展中心110年4月1
    4日出具之心理諮商證明載明：「甲○○...主訴在民國109年2
    月21日第二次約會時，遭非自願性行為後引起失眠、受創，
    對方承諾在一年內結婚，所以持續交往...」等語（見原審
    卷第121頁），堪認被上訴人主張其與上訴人第二次見面之1
    09年2月21日時即發生性行為一情，應屬可信。至被上訴人
    主張兩造另於109年3月3日、同年月25日、109年4月6日發生
    性行為等節，核無提出足以證明此情之證據，尚難採認。
  ⒌基上，上訴人在與被上訴人相識後，明知被上訴人係因其單
    身始同意與其發生性行為，竟未告知被上訴人其為已婚且為
    人父等攸關被上訴人性自主決定之重要事項，甚至向被上訴
    人表達願與被上訴人在1年內結婚而積極施以欺罔手段，干
    預被上訴人決定與何身分之對象發生性行為之意思自由，被
    上訴人陷於錯誤，因而於109年2月21日、109年4月17日、同
    年月21日接續同意與上訴人發生性行為，被上訴人之性自主
    決定權、貞操權自有遭上訴人故意不法侵害，且屬情節重大
    。準此，被上訴人依民法第184條第1項前段、第195條第1項
    前段規定，請求上訴人賠償非財產上損害，應屬有據。
　㈡上訴人應給付被上訴人50萬元之非財產上損害賠償。
　　非財產上損害之賠償金額，核給標準得斟酌雙方身分資力與
    加害程度及其他各種情形定之（最高法院51年台上字第223
    號判例意旨參照）。審酌兩造均為碩士畢業，上訴人原在外
    商公司上班，現為自營工作，月薪約5、6萬元，名下有房屋
    、土地及股票、股利等財產所得；被上訴人則從事諮商顧問
    工作，月薪約20萬元，名下無財產等情，業經兩造陳明在卷
    （見本院卷第77、136頁），並有稅務電子閘門財產所得調
    件明細表在卷可考（見原審限閱卷）。兼衡上訴人明知自己
    為已婚且育有子女，猶隱瞞此事實，進而向被上訴人施行詐
    術，致被上訴人為錯誤判斷而與其發生多次性行為，受有甚
    鉅之精神痛苦等一切情狀，認被上訴人請求上訴人賠償非財
    產上損害50萬元，應屬適當，超過部分之請求，則非有據。
四、給付無確定期限者，債務人於債權人得請求給付時，經其催
    告而未為給付，自受催告時起，負遲延責任。其經債權人起
    訴而送達訴狀，與催告有同一之效力；又遲延之債務，以支
    付金錢為標的者，債權人得請求依法定利率計算之遲延利息
    ；應付利息之債務，其利率未經約定，亦無法律可據者，週
    年利率為百分之五，此觀民法第229 條第2 項、第233 條第
    1 項前段、第203 條規定甚明。被上訴人就上開得請求之金
    額，得依上開規定請求加付遲延利息。
五、綜上所述，被上訴人依民法第184條第1項前段及第195條第1
     項前段規定，請求上訴人給付50萬元，及自起訴狀繕本送
    達翌日即109年11月28日（見原審北司調卷第39頁）起至清
    償日止，按週年利率5%計算之利息部分，應予准許。逾此範
    圍之請求，不應准許。上開應准許之20萬元本息部分，原審
    判命上訴人如數給付，核無不合，上訴意旨指摘原判決此部
    分不當，求予廢棄改判，為無理由，應駁回其上訴。上開其
    餘應准許即30萬元本息部分，原審為被上訴人敗訴之判決，
    容有未洽，附帶上訴意旨指摘原判決該部分不當，求予廢棄
    改判，為有理由，應由本院廢棄改判如主文第三項所示。上
    開不應准許部分，原審為被上訴人敗訴之判決，並無違誤，
    附帶上訴意旨就此部分聲明廢棄改判，則無理由，不應准許
    ，應駁回此部分之附帶上訴。
六、據上論結，本件上訴人之上訴為無理由，被上訴人之附帶上
    訴為一部有理由，一部無理由，依民事訴訟法第449條第1項
    、第450條、第78條、第79條，判決如主文。
中　　華　　民　　國　　111 　年　　8 　　月　　9 　　日
                   民事第十八庭
                      審判長法  官  黃明發 
                            法  官  林政佑
                            法  官  陳  瑜

正本係照原本作成。
不得上訴。
中　　華　　民　　國　　111 　年　　8 　　月　　10　　日

　　　　　　　　　　　　　　書記官  江怡萱